臺灣臺北地方法院民事裁定　　　　　　100年度消債抗字第5號
抗　告　人　林毗礽
代　理　人　杜冠民律師
上列抗告人因消費者債務清理更生事件，對於民國99年12月21日
本院99年度消債更字第102 號第一審裁定提起抗告，本院裁定如
下：
    主      文
抗告駁回。
抗告程序費用由抗告人負擔。
    理      由
一按債務人不能清償債務或有不能清償之虞者，得依消費者債務
  清理條例所定更生或清算程序，清理其債務；聲請更生或清算
  不合程式或不備其他要件者，法院應以裁定駁回之，但其情形
  可以補正者，法院應定期間先命補正，該條例第3 條、第8 條
  定有明文。又債務人對於金融機構因消費借貸、自用住宅借款
  、信用卡或現金卡契約而負債務，在聲請更生或清算前，應提
  出債權人清冊，以書面向最大債權金融機構請求協商債務清償
  方案，並表明共同協商之意旨，同條例第151 條第1 項亦有明
  文，其立法意旨係為使債務人自主解決特定種類之債務，必於
  債務人無法與最大債權金融機構成立協商時，始採行更生或清
  算之最後手段清理其債務。故債務人與金融機構應本於誠信原
  則，共同促使協商成立，以免協商程序流於形式。若最大債權
  金融機構所提債務清償方案顯為債務人可負擔者，而債務人為
  達聲請更生或清算之目的，無正當理由拒不接受，致協商不成
  立，即難謂債務人有協商之誠意，不能認為已實質踐行協商程
  序；且若債務人係主觀上不願清償，亦難遽認已不能清償債務
  或有不能清償之虞，無從准其更生或清算之聲請。
二本件抗告人主張：抗告人積欠金融機構無擔保或無優先權之債
  務總計新臺幣（下同）5,179,514 元，已不能清償，雖曾以書
  面向最大債權金融機構安泰商業銀行股份有限公司（下稱安泰
  商業銀行）請求協商債務清償方案，惟協商不成立等情，聲請
  依更生程序清理其債務。經原審以抗告人於99年1 月至9 月間
  平均每月薪資為45,663元，扣除抗告人及其女兒每月最低生活
  所需14,558元及7,279 元後，餘額23,163元仍堪履行安泰商業
  銀行所提每月還款15,500元之協商方案，非不能清償，抗告人
  不願接受該方案致協商不成立，係欠缺協商之誠意，難認已實
  質踐行前置協商程序，不備消費者債務清理條例第151 條第1
  項規定之要件，且其情形無從補正為由，裁定駁回抗告人更生
  之聲請，抗告人不服，提起抗告。抗告意旨雖謂：抗告人於99
  年1 月至3 月間平均每月薪資僅28,256元，自99年7 月起每月
  薪資為35,000元，扣除安泰商業銀行所提每月應償還之15,500
  元後，已不足支應抗告人及其女兒每月所需14,558元及7,279
  元等語。然查，抗告人於99年3 月22日提出之前置協商收入切
  結書記載每月收入46,619元，於99年5 月25日聲請更生時所提
  財產及收支狀況說明書亦記載99年1 月至3 月每月收入46,619
  元（參見原審卷第20、54頁），核與抗告人所提99年1 月至3
  月薪資明細表所載相符（參見原審卷第24至26頁），扣除勞保
  費、福利金、獎金所得稅、健保費、眷屬團保費後，平均每月
  可支配（包括清償債務）之薪資仍有42,384元，並非抗告人所
  稱僅28,256元。由此可見抗告人向安泰商業銀行請求協商債務
  清償方案時，其平均每月可支配之薪資扣除抗告人及其女兒每
  月最低生活所需14,558元及7,279 元後，餘額20,547元尚足履
  行安泰商業銀行所提每月還款15,500元之協商方案。故本件前
  置協商不成立，難認係因抗告人本於誠信原則協商後仍無力履
  行所致。至於抗告人所稱自99年7 月起每月薪資僅35,000元等
  情，係本件協商不成立後之情事，不能據以認定抗告人於協商
  時之清償能力。從而，原裁定駁回抗告人更生之聲請，並無不
  合，抗告意旨指摘原裁定不當，聲明廢棄，為無理由，應予駁
  回。
三據上論結，本件抗告為無理由。依消費者債務清理條例第15條
  ，民事訴訟法第495 條之1 第1 項、第449 條第1 項、第95條
  、第78條，裁定如主文。
中    華    民    國   100    年    10    月    31    日
                  民事第七庭審判長法  官  林玲玉
                                  法  官  王筑萱
                                  法  官  賴淑美
以上正本係照原本作成。
本件不得抗告。
中    華    民    國   100    年    10    月    31    日
                                  書記官  徐明鈺